最　高　行　政　法　院　判　決
　　　　　　　　　　　　　　　94年度判字第00095號
上　訴　人　甲○○
被 上訴 人　臺北縣政府
代　表　人　林錫耀
上列當事人間因工商登記事件，上訴人對於中華民國92年7月17
日臺北高等行政法院91年度訴字第2649號判決，提起上訴，本院
判決如下：
　　主  文
上訴駁回。
上訴審訴訟費用由上訴人負擔。
　　理  由
一、本件上訴人在原審起訴主張：被上訴人以其於90年11月28日
    查獲上訴人未經核准登記，即擅自於台北縣新莊市○○路○
    段73號1樓及地下室設立「公園音樂卡拉ＯＫ」，認上訴人
    無照經營視聽歌唱業務，違反行為時商業登記法第3條規定
    ，乃依同法第32條第1項規定命上訴人即日起停止營業，並
    處新台幣（下同）3萬元罰鍰。上訴人不服，循序提起行政
    訴訟。主張其係經被上訴人核准在上述地點發起籌組「台北
    縣音樂藝術研究發展協會」，並非以營利為目的經營之事業
    ，自無商業登記法之適用。又被上訴人聯合查報小組於90年
    11月28日稽查違規商業活動時，現場除上訴人正在清理舊場
    地及測試舊機器設備，準備台北縣音樂藝術研究發展協會之
    前置作業外，並無其他外人在場，顯無任何有對價之商業活
    動。被上訴人以上訴人有商業之營利行為而加以處罰，顯有
    違誤。為此訴請將訴願決定、原處分均撤銷等語。
二、被上訴人則以：被上訴人聯合查報小組90年11月28日當日之
    現場紀錄表明載，現場設置有卡拉ＯＫ視聽設備兩組，桌椅
    8組，又同日之現場稽查照片以觀，其市招看板亦註有「附
    設卡拉ＯＫ」字樣以吸引顧客，顯有對價關係之商業行為，
    上訴人違規經營視聽歌唱業務之情事至為明確。該紀錄表雖
    上訴人拒簽名於上，惟經上訴人親閱確認無訛，是其所言顯
    為卸罪之詞，被上訴人所為處分並無不合等語，資為抗辯。
三、原審斟酌全辯論意旨及調查證據之結果，以：按「商業及其
    分支機構，除第4條第1項規定外，非經主管機關登記，並發
    給登記證後，不得開業。」、「違反第3條規定，未經登記
    即行開業者，其行為人各處新台幣1萬元以上3萬元以下罰鍰
    ，並由主管機關命令停業。」分別為行為時商業登記法第3
    條、第32條第1項所明定。臺北縣政府聯合查報小組於90年
    11月28日14時15分許查獲上訴人在臺北縣新莊市○○路○段
    73號1樓及地下室之場所，提供卡拉ＯＫ視聽歌唱設備兩組
    、桌椅8組及茶杯盤具等，供不特定人歌唱娛樂等情，有台
    北縣政府聯合查報小組稽查違規商業活動現場紀錄表影本、
    現場照片彩色影印9張附於原處分卷可稽，自堪認為真正。
    經查上訴人並未申請任何營業登記，此為上訴人所是認，上
    訴人雖主張其有申准在上址地下1樓發起籌組「台北縣音樂
    藝術研究發展協會」等語。惟查被上訴人聯合查報小組於現
    場稽查時，現場有供乾果、熱炒及酒類等食物，並有點歌本
    、點歌單及熱炒、酒類等之價目表，復於櫃台旁註明請勿攜
    帶外食、飲料進場等字樣，另場外招牌看板亦註明附設卡拉
    ＯＫ等字樣以吸引顧客，此觀原處分卷所附現場照片彩色影
    印本即明。是上訴人有未經申准即擅自經營視聽歌唱業，而
    有從事對價之商業行為之事實，堪以確定。又上訴人係於90
    年11月20日始申請成立台北縣音樂藝術研究發展協會，惟其
    准許立案則係在91年1月19日，其准立案時間係在本件查獲
    違章之後，本無於申准前即逕自運作活動之理。遑論該協會
    性質為人民團體，並非營利事業，尤無據以營業之可能，是
    上訴人所取得台北縣音樂藝術研究發展協會之立案固然屬實
    ，仍無解於其違章之成立。從而被上訴人以上訴人未經申准
    營業登記，即行開業，而予以課處罰鍰及命停止營業，所為
    處分，揆諸首揭條文規定，並無違誤，訴願決定予以維持，
    亦無不合，上訴人之訴難認有理由，應予以駁回等由。為其
    判斷之論據。
四、本院按：本件上訴人於上述時、地無照經營卡拉ＯＫ視聽歌
    唱之營業，為被上訴人查獲，現場有卡拉ＯＫ視聽歌唱設備
    兩組、桌椅8組及茶杯盤具等。又現場提供乾果、熱炒及酒
    類等食物，並有點歌本、點歌單及熱炒、酒類等之價目表，
    復於櫃台旁註明請勿攜帶外食、飲料進場等字樣，另場外招
    牌看板亦註明附設卡拉ＯＫ等字樣以吸引顧客，此有原處分
    卷所附現場照片彩色影印可憑。是上訴人有未經申准即擅自
    經營視聽歌唱業，而有從事對價之商業行為之事實，已足認
    定，原判決據以認定上訴人有本案之違章行為，並無不合。
    原審復以上訴人係於90年11月20日始申請成立台北縣音樂藝
    術研究發展協會，其准許立案則係在91年1月19日，其准立
    案時間係在本件查獲違章之後，且該協會性質為人民團體，
    並非營利事業，尤無據以營業之可能等由，認定上訴人事後
    取得台北縣音樂藝術研究發展協會之立案，仍無解於其違章
    之成立，對上訴人之主張指駁甚詳。經核原判決取捨證據認
    定事實，與證據法則或經驗法則均無違。上訴意旨猶執現場
    被查獲之物均係前手遺留之設備，上訴人正在整理中，並未
    營業，原審認定上訴人有營業事實，顯係判決適用法規不當
    云云，加以爭執，經核並無可採。次查被上訴人以上訴人無
    照而經營商業，依行為時商業登記法第32條第1項規定，命
    上訴人即日起停止營業，並處3萬元罰鍰，係於法條規定範
    圍內所為之裁量，並未逾越法律規定。且3萬元罰鍰雖為法
    定罰鍰最高額度，惟衡以上訴人經營卡拉ＯＫ視聽歌唱業之
    利得不低，該處罰與比例原則尚無不合，原判決雖漏為說明
    被上訴人裁量是否適當之理由，上訴意旨以此指摘原判決有
    理由不備之違誤，固非無理，但上開疏漏與判決之結果尚無
    影響，是以原判決仍應予以維持。綜上，原審斟酌全辯論意
    旨及調查證據之結果，將原決定及原處分均予維持，駁回上
    訴人之訴，核無違誤。上訴論旨仍執前詞，指摘原判決違誤
    ，求予廢棄，難認有理由，應予駁回。
五、據上論結，本件上訴為無理由，爰依行政訴訟法第255條第1
    項、第98條第3項前段，判決如主文。
中    華    民    國    94    年    1     月   27     日
                  第一庭審判長法  官　黃　綠　星
                              法  官  陳  秀  美
                              法  官　蔡　進　田
                              法  官　黃　璽　君
                              法  官　廖　宏　明
以  上  正  本  證  明  與  原  本  無  異
中    華    民    國    94    年    1    月    28     日
　　　　　　　　　　　　　　　書記官　彭　秀　玲
